【裁判字號】    97,消債更,881
【裁判日期】    971029
【裁判案由】    聲請更生程序
【裁判全文】
臺灣高雄地方法院民事裁定           97年度消債更字第881號
聲  請  人  甲○○
非訟代理人  徐豐益律師
上列當事人聲請消費者債務清理事件，本院裁定如下：
    主      文
聲請人甲○○自民國九十七年十月二十九日下午五時起開始更生
程序。
命司法事務官進行本件更生程序。
    理      由
一、聲請意旨略以：聲請人前積欠附表所示銀行消費借貸、信用
    卡、現金卡契約等無擔保債務共新台幣（下同）1,499,805
    元，因無法清償債務，而於民國95年7 月29日依金融主管機
    關協調成立之中華民國銀行公會會員辦理消費金融案件無擔
    保債務協商機制，與附表所示之最大債權銀行台新銀行達成
    分期還款協議，約定自95年8 月起，以分80期，每月清償24
    ,656 元 之方式，償還前開債務。惟聲請人於協商後因原任
    職之公司倒閉而失業，現雖找到富元陽科技有限公司之新工
    作，但每月薪資收入只有約18,300元，已不足以清償上開約
    定金額，遑論支應個人生活基本開銷及扶養親屬所需之費用
    ，致聲請人履行上開分期還款協議顯有重大困難，不得已而
    毀諾未再按期清償。因聲請人履行上開分期還款協議顯有重
    大困難，且係因不可歸責於聲請人之事由所致，爰依消費者
    債務清理條例之規定聲請更生等語。
二、按，「債務人不能清償債務或有不能清償之虞者，得依本條
    例所定更生程序，清理其債務」；「債務人無擔保或無優先
    權之債務總額未逾新台幣1,200 萬元者，於法院裁定開始清
    算程序或宣告破產前，得向法院聲請更生。」；「債務人與
    金融機構協商成立者，不得聲請更生或清算。但因不可歸責
    於己之事由，致履行顯有重大困難者，不在此限。」、「本
    條例施行前，債務人依金融主管機關協調成立之中華民國銀
    行公會會員，辦理消費金融案件無擔保債務協商機制與金融
    機構成立之協商，準用前項之規定。」，消費者債務清理條
    例第3 條、第42條第1 項、第151 條第5 項、第6 項分別定
    有明文。又「法院開始更生程序之裁定，應載明其年、月、
    日、時，並即時發生效力。」；「法院裁定開始更生或清算
    程序後，得命司法事務官進行更生或清算程序，必要時得選
    任律師、會計師或其他適當之自然人或法人一人為監督人或
    管理人。」，消費者債務清理條例第45條第1 項、第16條第
    1 項亦有明文。
三、聲請人主張其積欠如附表所示銀行上開債務，因無法清償債
    務，於95年7 月29日，依中華民國銀行公會會員辦理消費金
    融案件無擔保債務協商機制，與如附表所示之全體債權人達
    成每月應償還24,656元予各債權人之協議，業據聲請人提出
    財團法人金融聯合徵信中心當事人查詢個人資料（信用報告
    ）回覆書、協議書、無擔保債務明細表、匯款存褶影本、繳
    款明細表等在卷可參（卷第8-18、35-37 、49頁以下），足
    認屬實。故本件所應審酌者為聲請人於協商後是否有不可歸
    責於己之事由，致履行顯有重大困難之情形。
四、經查：
（一）聲請人主張其於協商後因原任職之公司倒閉而失業，現雖
      找到富元陽科技有限公司之新工作，但每月薪資收入只有
      約18,300 元等情，業據聲請人陳明在卷，並有其95及96
      年度綜合所得稅各類所得資料清單、富元陽科技有限公司
      薪資證明書、薪資單等在卷可稽，堪認屬實（卷第22-25
      頁）。
（二）又聲請人名下無任何財產，有聲請人之財產歸屬資料清單
      在卷可稽（卷第7 頁）。則以聲請人現每月收入只有約18
      ,300 元 ，已不足以償還上開協議之每月分期款24,656元
      ，如依約償還分期款，顯然連聲請人之基本生活所須均無
      法維持，遑論撫養親屬，此與內政部公告之97年度台灣省
      最低收入戶最低生活費每人每月為9,829 元相較，更為顯
      然。本院斟酌聲請人已依上開分期還款協議，清償數期分
      期款予債權人，是聲請人並非毫無履行分期款即任意毀約
      ，而聲請人在工作收入扣除基本需求之費用後，仍不足以
      支付每月分期款之情形下，衡情自無法苛求聲請人放棄每
      月基本生活需求，在其無法獲得溫飽之狀況下，將每月工
      作收入先用以還債，故本件聲請人無法依協議繼續償還，
      係因客觀收入不足及協議後收入減少所致，非因協議後故
      意有浪費或其他不利償還之行為，應認確係因不可歸責於
      聲請人之事由，致履行有重大困難。
五、綜上所述，聲請人履行上開分期還款協議顯有重大困難，且
    顯然有不能清償債務之情事；又上開事由係因聲請人於協商
    成立後，因收入不足及非自願性失業之不可歸責於聲請人之
    事由所致，業見前述，是聲請人之上開主張，堪足採信。另
    本件聲請人無法清償如附表所示之無擔保債務未逾1,200 萬
    元，且無消費者債務清理條例第46條各款所定應駁回更生聲
    請之事由存在，故聲請人聲請本件更生，即無不合，應予准
    許，爰裁定如主文第一項所示，並依上開規定命司法事務官
    進行本件更生程序，爰裁定如主文第二項所示。
六、依消費者債務清理條例第11條第1 項、第45條第1 項、第16
    條第1 項，裁定如主文。
中    華    民    國    97    年    10    月    29    日
                  民事第五庭  法      官  郭文通
上為正本係照原本作成。
本件不得抗告。
本裁定已於民國97年10月29日下午5時公告。
中    華    民    國    97    年    10    月    29    日
                              書  記  官  卓榮杰
附表：債權人清冊
┌──┬────────────┬────────┐
│編號│債權人                  │金額（新臺幣）  │
├──┼────────────┼────────┤
│一  │國泰世華銀行            │    128,558元   │
├──┼────────────┼────────┤
│二  │兆豐銀行                │    115,581元   │
├──┼────────────┼────────┤
│三  │渣打銀行                │     88,237元   │
├──┼────────────┼────────┤
│四  │遠東銀行                │     79,356元   │
├──┼────────────┼────────┤
│五  │萬泰銀行                │    278,000元   │
├──┼────────────┼────────┤
│六  │台新銀行                │    408,000元   │
├──┼────────────┼────────┤
│七  │中國信託銀行            │    209,961元   │
├──┼────────────┼────────┤
│八  │花旗銀行                │    120,316元   │
├──┼────────────┼────────┤
│九  │友邦信用卡公司          │     71,796元   │
├──┼────────────┼────────┤
│合計│                        │  1,499,805元   │
└──┴────────────┴────────┘


司法院資訊處製作；財團法人民間司法改革基金會備份。
